【裁判字號】    95,上訴,2682
【裁判日期】    951219
【裁判案由】    偽造文書等
【裁判全文】
臺灣高等法院臺中分院刑事判決        95年度上訴字第2682號
上  訴  人
即  被  告  甲○○
                    之1
上列上訴人因偽造文書等案件，不服臺灣臺中地方法院95年度訴
字第2483號中華民國95年10月5日第一審判決 （起訴案號：臺灣
臺中地方法院檢察署95年度偵字第13866號） ，提起上訴，本院
判決如下：
    主  文
上訴駁回。
    事  實
一、甲○○基於意圖為自己不法之所有，並基於詐欺取財及行使
    偽造私文書之概括犯意，於民國（下同）95年6月6日，在臺
    中市西屯區○○○街97號4樓之2 ，竊得其夫之兄戊○○所有
    之美商花旗銀行（下稱花旗銀行）信用卡（持卡人：戊○○
    、卡號：0000000000000000號）1張後 （所涉親屬間竊盜罪
    部分未據告訴），即於同年月9日21時許 ，持上開戊○○所
    有之花旗銀行信用卡 ，前往臺中市市○路480號衣蝶百貨公
    司，於如附表一所示之時間，連續施用詐術向各該店員表示
    為戊○○本人欲以信用卡簽帳消費，致使各該店員分別陷於
    錯誤，誤以為甲○○係戊○○本人親自持卡消費，乃分別透
    過衣蝶百貨公司刷卡處理機刷卡，並先後由甲○○分別在如
    附表一所示之性質上屬私文書之簽帳單上偽造「戊○○」之
    署押，以此方式偽造完成內容係表彰由戊○○消費購買各該
    商品，並持交予該等店員，主張確認以刷卡方式支付價款之
    意思，而行使偽造之簽帳單私文書，該等店員乃交付甲○○
    如附表一所示價值之財物，總計價值新台幣（下同）115,14
    5元 （各次冒用戊○○名義刷卡簽帳之時間、金額及偽簽署
    押之次數，均詳如附表一所示），足以生損害於花旗銀行、
    戊○○及各該特約商店等人。
二、甲○○另行起意，基於意圖為自己不法所有之概括犯意，於
    如附表二所示之時間、地點，連續竊取如附表二（犯罪時間
    、地點、手法、竊得財物及被害店家，均詳如附表二所示）
    所示店家之財物 。得手後，迨至94年6月17日14時30分許，
    經警於臺中市市○路480號衣蝶百貨4樓查獲，始悉上情。
三、案經台中市警察局第六分局報請台灣台中地方法院檢察署檢
    察官偵查起訴。
    理  由
一、訊據上訴人即被告（下稱被告）甲○○對於上開犯罪事實均
    供認不諱（見本院卷第21頁、第38頁至第41頁），核與證人
    即被害人戊○○、王予、丙○○、丁○○及庚○○等人於
    警詢時證述之情節均相符，並有上開信用卡簽帳單影本7紙
    、美商花旗銀行客戶交易明細一覽表1張及贓物認領保管單3
    紙等在卷可稽（見警卷第5、15、19、22頁及偵查卷第16頁
    ）。又被告擅自持被害人戊○○之信用卡至衣蝶百貨公公司
    ，冒用戊○○之名義盜刷詐取上開財物，自足以生損害於花
    旗銀行、戊○○及各該特約商店等人。至被告於本院審理時
    雖辯稱案發當時其係服用藥物，意識不清云云，並提出診斷
    證明書為證，且證人即被告之翁己○○亦到庭證稱：「被告
    平常精神狀態不太好，有憂鬱症，曾經看過醫生，且已服用
    安眠藥1、2年，吃藥之後就控制不了她的精神行為」等語。
    但查被告縱曾罹患憂鬱症、失眠等症狀而服用藥物，惟被告
    於案發時苟有服用藥物致意識不清之情形，其豈能於95年9
    月6日21時52分許至同日22時20分許，約30分鐘左右之時間
    ，連續在上開衣蝶百貨公司內冒用被害人戊○○之名義盜刷
    信用卡7次而詐取上開財物？又豈能於95年6月12日15時許至
    同年6月17日12時30分許，連續在上開衣蝶百貨公司及新光
    三越百貨公司之人潮眾多場所內，盜用該百貨公司專櫃之項
    鍊、耳環、戒指等貴重物品6次？且均未被發現？況被告於
    警詢、偵查及原審審理時均未提及其於案發時有意識不清之
    情形，苟其確有意識不清之情形，其豈會均未提及？益證被
    告上開所辯顯係飾卸之詞，不足採信，證人己○○上開所陳
    為迴護被告之詞，亦不足取。是罪證明確，被告之犯行堪以
    認定。
二、按當事人或辯護人於法院調查證據時，知被告以外之人於審
    判外之陳述不得為證據之情形，而未於言詞辯論終結前聲明
    異議者，視為同意作為證據，刑事訴訟法第159條之5第2項
    定有明文。查本件被告對於證人戊○○、王予、丙○○、
    丁○○及庚○○等人上開於審判外陳述之證據能力，表示沒
    有意見（見本院卷第21頁），並未於言詞辯論終結前聲明異
    議，依刑事訴訟法第159條之5第2項之規定，視為同意作為
    證據。且本院審酌該證人言詞陳述作成時並非在非自由意志
    之情況下所為之陳述，認該言詞陳述適當，依同條第1項之
    規定，自得為證據。
三、查被告行為後，刑法部分條文於94年2月2日經總統公布修正
    ，並自95年7月1日起施行；又刑法施行法增訂第1條之1，亦
    於95年6月14日經總統公布，並自同年7月1日起施行。按行
    為後法律有變更者，適用行為時之法律，但行為後之法律有
    利於行為人者，適用最有利於行為人之法律，現行刑法第2
    條第1項定有明文。此條規定係規範行為後法律變更所生新
    舊法律比較適用之準據法，是刑法第2條本身雖經修正，但
    刑法第2條既屬適用法律之準據法，本身尚無比較新舊法之
    問題，於新法施行後，應一律適用裁判時之現行刑法第2條
    之規定，為「從舊從輕」之比較，合先敘明。次按本次刑法
    修正之比較新舊法，應就罪刑有關之共犯、未遂犯、想像競
    合犯、牽連犯、連續犯、結合犯，以及累犯加重、自首減輕
    暨其他法定加減原因（如身分加減）與加減例等一切情形，
    綜其全部罪刑之結果而為比較（最高法院95年5月23日95年
    度第8次刑庭會議決議參照）。是以：
（一）修正前刑法第320條第1項竊盜罪，法定刑為得科銀元5百
      元以下罰金，因罰金罰鍰提高標準條例第1項前段規定，
      提高為10倍，為得科銀元5千元以下罰金。而依修正後刑
      法施行法第1條之1規定：「（第1項）中華民國94年1月7
      日刑法修正施行後，刑法分則編所定罰金之貨幣單位為新
      臺幣。（第2項）94年1月7日刑法修正時，刑法分則編未
      修正之條文定有罰金者，自94年1月7日刑法修正施行後，
      就其所定數額提高為30倍。但72年6月26日至94年1月7日
      新增或修正之條文，就其所定數額提高為3倍」，及刑法
      第33條第5款修正為：「主刑之種類如下：五、罰金：新
      臺幣1千元以上，以百元計算之」等規定觀之，依修正後
      之法律，刑法第320條第1項竊盜罪所得科處之罰金刑最高
      額為新臺幣1萬5千元、最低額為新臺幣1千元，然依被告
      行為時即修正前刑法第33條第5款規定之罰金最低額銀元
      1元，並提高10倍計算，前開罰金刑，最高額為銀元5千元
      ，最低額為銀元10元，若乘以3倍而換算為新臺幣，最高
      額雖與新法同為新臺幣1萬5千元，然最低額僅為新臺幣30
      元。因此，比較上述修正前、後之刑罰法律，自以被告行
      為時即修正前之規定較有利於被告，此部分自應適用修正
      前刑法第320條第1項之規定處斷。
（二）刑法第339條第1項詐欺取財罪，法定刑得科或併科銀元1
      千元以下罰金，依修正後刑法施行法增訂第1條之1：「中
      華民國94年1月7日刑法修正施行後，刑法分則編所定罰金
      之貨幣單位為新臺幣。94年1月7日刑法修正時，刑法分則
      編未修正之條文定有罰金者，自94年1月7日刑法修正施行
      後，就其所定數額提高為30倍。但72年6月26日至94年1月
      7日新增或修正之條文，就其所定數額提高為3倍」及刑法
      第33條第5款修正為：「主刑之種類如下：五、罰金：新
      臺幣一千元以上，以百元計算之」等規定觀之，依修正後
      之法律，刑法第339 條第1項詐欺取財罪所得科處之罰金
      刑最高為新臺幣3萬元、最低為新臺幣1千元，然依被告行
      為時之刑罰法律，即罰金罰鍰提高標準條例第1條前段規
      定之提高倍數10倍及修正前刑法第33條第5款規定之罰金
      最低額1元計算，則刑法第339 條第1項之詐欺取財罪所得
      科處之罰金最高為銀元1萬元，最低額為銀元10元，若換
      算為新臺幣，最高額雖與新法同為新臺幣3萬元，然最低
      額僅為新臺幣30元。因此，比較上述修正前、後之刑罰法
      律，自以被告行為時即修正前之規定較有利於被告，此部
      分自應適用修正前刑法第339條第1項之規定處斷。
（三）修正前刑法第56條連續犯、第55條牽連犯之規定於新法施
      行後業經刪除，被告之連續數犯罪行為、犯一罪而其方法
      或結果另犯他罪，應予分論併罰（即數罪併罰）。又修正
      後刑法第51條規定：數罪併罰，分別宣告其罪之刑，四、
      宣告之最重刑為無期徒刑者，不執行他刑。但罰金及從刑
      不在此限。五、宣告多數有期徒刑者，於各刑中之最長期
      以上，各刑合併之刑期以下，定其刑期。但不得逾30年。
      七、宣告多數罰金者，於各刑中之最多額以上，各刑合併
      之金額以下，定其金額。」比較新、舊法結果，無論依數
      罪併罰宣告無期徒刑（及罰金）或宣告有期徒刑（及罰金
      ），均不若適用舊法之連續犯、牽連犯及數罪併罰論以一
      罪之規定有利於被告，是此部分自應適用修正前刑法第55
      條、第56條之規定論以牽連犯及連續犯。
（四）刑法第41條第1項前段關於易科罰金之規定，新法修正為
      「犯最重本刑為5年以下有期徒刑以下之刑之罪，而受6個
      月以下有期徒刑或拘役之宣告者，得以新臺幣1千元、2千
      元或3千元折算一日，易科罰金」，惟依被告行為時之刑
      罰法律即修正前刑法第41條第1項前段：「犯最重本刑為
      5年以下有期徒刑以下之刑之罪，而受6個月以下有期徒刑
      或拘役之宣告，因身體、教育、職業、家庭之關係或其他
      正當事由，執行顯有困難者，得以1元以上3元以下折算1
      日，易科罰金」及修正前罰金罰鍰提高標準條例第2條關
      於「依刑法第41條易科罰金者，均就其原定數額提高為1
      百倍折算1日；法律所定罰金數額未依本條例提高倍數，
      或其處罰法條無罰金刑之規定者，亦同」等規定，易科罰
      金之折算標準最高為銀元3百元，最低為銀元1百元，換算
      為新臺幣後，最高額為新臺幣9百元，最低額為新臺幣3百
      元。比較修正前、後關於易科罰金折算標，修正後之規定
      並非較有利於被告，此部分自應適用修正前刑法第41條第
      1項前段及修正前罰金罰鍰提高標準條例第2條之規定定被
      告易科罰金之折算標準。均合先說明。
四、核被告所為，（一）關於事實欄一部分，係犯修正前刑法第
    339條第1項之詐欺取財罪及刑法第216條、第210條之行使偽
    造私文書罪，其偽造署押部分係偽造私文書之部分行為，偽
    造私文書後持以行使，已為行使之高度行為所吸收，均不另
    論罪。至其所犯之上開行使偽造私文書及詐欺取財等2罪間
    具有方法、結果關係，為牽連犯，應依修正前刑法第55條之
    規定從一重之行使偽造私文書罪處斷。（二）關於事實欄二
    部分，係犯修正前刑法第第320條第1項之竊盜罪。（三）至
    被告先後行使偽造私文書及竊盜等犯行，均係犯罪構成要件
    相同，顯係基於概括犯意反覆為之，均為連續犯，應分別依
    修正前刑法第56條之規法論以一罪，並加重其刑。（四）另
    被告所犯之上開行使偽造私文書及竊盜等2罪間，犯意各別
    、行為互異，應分論併罰。（五）原審調查後，適用刑法第
    2條第1項前段、第216條、第210條、第219條、修正前刑法
    第320條第1項、第339條第1項、第56條、第55條、第51條第
    5款、第41條第1項前段、罰金罰鍰提高標準條例第1條前段
    、修正前罰金罰鍰提高標準條例第2條（原判決贅引現行法
    規所定貨幣單位折算新臺幣條例第2條），並審酌被告犯罪
    之動機、目的、手段、所生危害及犯後坦承犯罪、態度尚佳
    等一切情狀，分別量處被告行使偽造私文書罪部分有期徒刑
    4月，竊盜罪部分有期徒刑3月，並定其應執行刑為有期徒刑
    5月，及諭知易科罰金之折算標準。又如附表一所示之「戊
    ○○」署押，均係偽造之署押，應依法宣告沒收，認事用法
    核無違誤，量刑亦妥適。被告上訴意旨指摘原判決量刑過重
    ，並無理由，應予駁回。
五、據上論結，應依刑事訴訟法第368條，判決如主文。
本案經檢察官乙○○到庭執行職務。
中    華    民    國    95    年    12   月     19    日
            刑事第八庭  審判長法  官  羅  得  村
                              法  官  陳  宏  卿
                              法  官  劉  榮  服
上列正本證明與原本無異。
除竊盜部分不得上訴外，餘得上訴。
如不服本判決應於收受送達後十日內向本院提出上訴書狀，其未
敘述上訴之理由者並得於提起上訴後十日內向本院補提理由書（
均須按他造當事人之人數附繕本）。
                              書記官  周  巧  屏
中    華    民    國    95    年    12  月    20      日
附錄本案論罪科刑法條
刑法第216條：
行使第210條至第215條之文書者，依偽造、變造文書或登載不實
事項或使登載不實事項之規定處斷。
刑法第210條：
偽造 、變造私文書，足以生損害於公眾或他人者，處5年以下有
期徒刑。
修正前刑法第320條第1項：
意圖為自己或第3人不法之所有 ，而竊取他人之動產者，為竊盜
罪，處5年以下有期徒刑、拘役或5百元以下罰金。
修正前刑法第339條第1項：
意圖為自己或第3人不法之所有，以詐術使人將本人或第3人之物
交付者，處5年以下有期徒刑、拘役或科或併科1千元以下罰金。
附表一：
┌───┬──────┬─────┬──────────┐
│ 編 號│ 犯罪時間   │ 盜刷金額 │所偽造信用卡簽帳單上│
│      │  (民國)    │ (新台幣) │偽簽署押之數量      │
├───┼──────┼─────┼──────────┤
│  １  │95年9月6日21│4,509元   │偽造「戊○○」之署押│
│      │時52分許    │          │壹枚。              │
├───┼──────┼─────┼──────────┤
│  ２  │95年9月6日21│1,350元   │偽造「戊○○」之署押│
│      │時57分許    │          │壹枚。              │
├───┼──────┼─────┼──────────┤
│  ３  │95年9月6日22│3,204元   │偽造「戊○○」之署押│
│      │時02分許    │          │壹枚。              │
├───┼──────┼─────┼──────────┤
│  ４  │95年9月6日22│2,322元   │偽造「戊○○」之署押│
│      │時06分許    │          │壹枚。              │
├───┼──────┼─────┼──────────┤
│  ５  │95年9月6日22│70,000元  │偽造「戊○○」之署押│
│      │時11分許    │          │壹枚。              │
├───┼──────┼─────┼──────────┤
│  ６  │95年9月6日22│32,800元  │偽造「戊○○」之署押│
│      │時19分許    │          │壹枚。              │
├───┼──────┼─────┼──────────┤
│  ７  │95年9月6日22│960元     │偽造「戊○○」之署押│
│      │時20分許    │          │壹枚。              │
└───┴──────┴─────┴──────────┘
附表二：
┌──┬─────┬────────┬────────┐
│編號│犯罪時間  │   犯罪地點     │被害店家、犯罪手│
│    │ (民國)   │                │法及竊取之財物  │
├──┼─────┼────────┼────────┤
│    │95年6月12 │臺中市市○路480 │以徒手方式竊取  │
│ １ │日15時許  │號衣蝶百貨公司1 │SHOW CASE飾品專 │
│    │          │樓              │櫃之耳環2付     │
├──┼─────┼────────┼────────┤
│    │95年6月14 │臺中市市○路480 │以徒手方式竊取  │
│ ２ │日11時許  │號衣蝶百貨公司1 │SHOW CASE飾品專 │
│    │          │樓              │櫃之耳環1付     │
├──┼─────┼────────┼────────┤
│    │95年6月14 │臺中市○○路○段 │以徒手方式竊取桐│
│    │日16時許  │111號新光三越百 │城飾品專櫃之項鍊│
│ ３ │          │貨公司地下1樓   │1條、耳環3付、手│
│    │          │                │鍊1條           │
├──┼─────┼────────┼────────┤
│    │95年6月16 │臺中市○○路○段 │以徒手方式竊取MU│
│ ４ │日13時許  │111號新光三越百 │MU專櫃之鑲鑽珍珠│
│    │          │貨公司地下1樓   │項鍊1條         │
├──┼─────┼────────┼────────┤
│    │95年6月17 │臺中市○○路○段 │以徒手方式竊取MU│
│    │日12時許  │111號新光三越百 │MU專櫃之鑲鑽手鍊│
│ ５ │          │貨公司地下1樓   │2條、水晶面戒指1│
│    │          │                │只。            │
├──┼─────┼────────┼────────┤
│    │95年6月17 │臺中市○○路○段 │以徒手方式竊取桐│
│    │日12時30分│111號新光三越百 │城飾品專櫃之項鍊│
│ ６ │許        │貨公司地下1樓   │1條             │
│    │          │                │                │
└──┴─────┴────────┴────────┘
                                                      Ａ


司法院資訊處製作；財團法人民間司法改革基金會備份。
